【裁判字號】    99,監宣,4
【裁判日期】    990203
【裁判案由】    監護宣告
【裁判全文】
臺灣屏東地方法院民事裁定               99年度監宣字第4號
聲  請  人  乙○○
相  對  人  甲○○
上列聲請人聲請監護宣告事件，本院裁定如下：
    主  文
宣告甲○○（女，民國○○○年○月○○○日出生，身分證統一
編號：Ｚ000000000號）為受監護宣告人。
選定乙○○（女、民國○○○年○月○○日生、身分證統一編號
：Ｚ000000000號）為受監護宣告之人甲○○之監護人
，並指定丙○（男、民國○○年○月○日生、身分證統一編號：
Ｚ000000000號）為會同開具財產清冊之人。
聲請費用新臺幣壹仟元由受監護宣告之人負擔。
    理  由
一、聲請意旨略以：相對人甲○○（女，民國○○年○ 月○○日出生
    ，身分證統一編號：Ｚ000000000號，住屏東縣潮州鎮○○里
    ○○路14巷16號）為聲請人之母，於民國98年7 月16日因車
    禍致腦內出血，目前仍處於昏迷中，無法言語，亦無法自理
    基本之生活起居，迄今身體機能毫無起色，心神狀況已致不
    能處理自己事務，為此依民法第14條之規定，聲請宣告甲○
    ○為受監護宣告人，並由聲請人乙○○為相對人甲○○之監
    護人等語，並提出復興醫院診斷証明書影本、中華民國身心
    障礙手冊影本、戶籍謄本、戶口名簿影本、相對人身份證正
    反面影本、全國財產稅總歸戶財產查詢清單、97年度綜合所
    得稅各類所得資料清單等件為證。
二、聲請人主張上開各情，業據其提出復興醫院診斷証明書影本
    、中華民國身心障礙手冊影本、戶籍謄本、戶口名簿影本、
    相對人身份證正反面影本各1 紙為證，並經本院前往復興醫
    院，於鑑定人黃文翔醫師前點呼甲○○，並詢問其姓名、與
    聲請人之關係等問題，均無反應。本院另就甲○○之精神及
    心智狀況訊問鑑定人，經鑑定人鑑定結果，認甲○○為一名
    頭部外傷手術後極重度植物人狀態之個案，無法與人做口語
    溝通、意識昏迷，無法理解外界之意見，亦無法作正確之反
    應，無認字寫字能力。無法辨識家人，對外界呼喚無辨識與
    理解能力。個案目前欠缺經濟活動能力，無法購物、計算及
    處理財產，無職業功能、無社交功能、無法自行搭乘或使用
    大眾交通工具、無法自行認路回家、無自我安排休閒活動之
    功能。個案目前靠鼻胃管餵食，基本之沐浴、翻身、大小便
    、移動身體…皆完全無法自理。無法自己起坐、無法站立、
    無法走動，個案各項功能退化嚴重，生活完全無法自理，必
    須長期依賴醫療或養護機構照顧。個案處於昏迷狀態，個人
    認知功能嚴重失能致不能為意思表示或受意思表示，或不能
    辨識其意思表示效果之能力幾乎完全喪失，亦已完全失去行
    為能力，應已符合監護宣告之要件等情，有本院99年1 月27
    日勘驗筆錄、屏安醫院99年1 月27日屏安醫字第0990027 號
    函附之精神鑑定報告書附卷可稽。本院綜合上開勘驗結果及
    鑑定人之意見，認甲○○確因精神障礙，致不能為意思表示
    或受意思表示之程度，而聲請人乃甲○○之女，有戶籍謄本
    在卷可稽，故聲請人聲請對甲○○為監護之宣告，核無不合
    ，爰依民法第14條第1 項規定，宣告甲○○為受監護宣告之
    人。
三、又按受監護宣告之人應置監護人；法院為監護之宣告時，應
    依職權就配偶、四親等內之親屬、最近一年有同居事實之其
    他親屬、主管機關、社會福利機構或其他適當之人選定一人
    或數人為監護人，並同時指定會同開具財產清冊之人；法院
    選定監護人時，應依受監護宣告之人之最佳利益，優先考量
    受監護宣告之人之意見，審酌一切情狀，並注意下列事項：
    一、受監護宣告之人之身心狀態與生活及財產狀況。二、受
    監護宣告之人與其配偶、子女或其他共同生活之人間之情感
    狀況。三、監護人之職業、經歷、意見及其與受監護宣告之
    人之利害關係。四、法人為監護人時，其事業之種類與內容
    ，法人及其代表人與受監護宣告之人之利害關係，修正後之
    民法第1110條、第1111條第1 項、第1111條之1 定有明文。
四、查聲請人乙○○其為受監護宣告之人之女，有意願擔任受監
    護宣告之人之監護人，且長期協助照護相對人，相對人之配
    偶丙○於本院調查時，對由聲請人擔任相對人之監護人一事
    亦表示同意，是由聲請人負責護養及照顧相對人並管理其財
    產，應能符合法律規定及相對人之最佳利益，爰選定聲請人
    為監護人。另依上開規定，法院於選定監護人時，應同時指
    定會同開具財產清冊之人及依民法第1113條準用同法第1099
    條規定，監護開始時，監護人對於受監護人之財產，應依規
    定會同當地直轄市、縣（市）政府指派或法院指定之人，於
    二個月內開具財產清冊，並陳報法院。為使聲請人得於期限
    內開具財產清冊並陳報法院，並衡酌第三人丙○係相對人之
    配偶，且有意願擔任會同開具財產清冊，爰併指定丙○為會
    同開具財產清冊之人。
五、依民事訴訟法第608 條第1 項，非訟事件法第24條第1 項，
    裁定如主文。
中    華    民    國    99    年    2     月     3    日
                  家事庭        法  官  王以齊
以上正本係照原本作成。
如不服本裁定關於選定監護人及指定會同開具財產清冊之人等部
分，應於送達後10日內向本院提出抗告狀，並繳納抗告費新臺幣
1,000元；其餘關於宣告監護之部分，不得抗告。
中    華    民    國    99    年    2     月     3    日
                                書記官  賀燕花

司法院資訊處製作；財團法人民間司法改革基金會備份。
